【裁判字號】    95,訴,6
【裁判日期】    950602
【裁判案由】    異議之訴
【裁判全文】
福建金門地方法院民事判決                95年度訴字第6 號
原      告  丙○○
訴訟代理人  陳素鶯律師
被      告  金門縣文化局
法定代理人  甲○○
訴訟代理人  乙○○
            李志澄律師
上列當事人間執行異議事件，於民國95年5 月19日言詞辯論終結
，本院判決如下：
    主      文
原告之訴及假執行之聲請均駁回。
訴訟費用由原告負擔。
    事實及理由
壹、原告起訴主張：伊對訴外人久豐營造有限公司（以下稱：久
    豐公司）有台灣桃園地方法院94年度促字第11709號支付命
    令所示之債權計新台幣（下同）3,123,630元，並以該裁定
    及確定證明書為為執行名義，向本院聲請執行久豐公司對被
    告之工程款債權（94年度執字第319號），經本院民事執行
    處先後核發扣押命令及收取命令在案。被告於民國94年8月1
    日陳報扣押久豐公司對被告之債權計3,175,000元後，依法
    不得為法律上之處分及契約行為，竟對收取命令聲明異議，
    原告對於該聲明異議認為不實，爰依強制執行法第120條第2
    項規定，起訴請求被告應給付原告3,123,630元，並自起訴
    狀繕本送達翌日起，至清償日止，按年息百分之五計算之利
    息，並陳明願供擔保請准宣告假執行。另提出本院扣押命令
    、收取命令、分配表、存證信函、等件為證。
貳、被告則以：被告固先後收受扣押命令及收取命令，並陳報扣
    押久豐公司對伊之債權計3,175,000 元在案。惟被告雖不得
    付款，但仍得以對抗久豐公司之事由對抗原告，久豐公司因
    承攬被告「文化園區工程」無法履約及減做變更設計，經分
    期付款後，另應扣除逾期違約金及分擔清潔費用，被告行使
    抵銷，久豐公司對被告已無債權。且原告之扣押命令及收取
    命令業因原告未陳報起訴證明，經本院撤銷，原告之請求為
    無理由，應予駁回，並陳明願供擔保請准宣告免為假執行等
    語，資以抗辯。另提出：文化資產課簽、付款表、計價查驗
    紀錄表、本院執行處通知、結算驗收證明書、會計憑單、收
    據、發票、付款憑單、工程契約、建築師事務所函等件為證
    。
參、得心證之理由：
  一、查原告主張：伊對久豐公司有債權計3,123,630 元，經聲
      請強制執行久豐公司對被告之工程款債權，經本院民事執
      行處先後核發扣押命令及收取命令在案。被告前經分期付
      款，並陳報扣押久豐公司對被告之債權計3,175,000 元後
      ，對收取命令聲明異議等事實，為被告所不爭執，並有本
      院扣押命令、收取命令、分配表、存證信函等件為證，應
      堪信為真實。
  二、至原告主張：被告收受扣押命令後，不得為法律上之處分
      及契約行為，被告對收取命令聲明異議不實在等情，則為
      被告所否認，並以前開情詞置辯。是則本件之爭點，即為
      ：被告抗辯對久豐公司扣款行使抵銷權，有無理由？本院
      自應就此加以審酌。
  三、法院之判斷：
  （一）按執行債權人依強制執行法第120 條第2 項規定對第三
        人提起之訴訟，係在解決執行債務人對第三人之「債權
        」是否存在或其數額之爭議，而非執行債權人應受分配
        及其數額之問題，性質上係「代位」行使執行債務人之
        權利（最高法院93年度台上字第1040號判決意旨參照）
        。次按於強制執行法第120 條第2 項所規定之收取訴訟
        中，第三人得以對抗債務人之事由對抗債權人，並得以
        其對債務人之債權主張抵銷（最高法院94年度台上字第
        986 號判決意旨參照）。是被告即得以對抗久豐公司之
        事由對抗原告，並得以其對久豐公司之債權主張抵銷。
  （二）查被告抗辯：被告與久豐公司於93年11月2 日就「金門
        縣文化園區整體規劃新建工程第三期建築暨水電工程─
        建築裝修工程」（以下稱：系爭工程）訂立工程採購合
        約，嗣因久豐公司無法履約及減做變更設計，進行結算
        後，工程總價為27,614,272元，加計已繳交之履約保證
        金4,650,000 元，是久豐公司對被告之債權合計為
        32,264,272元。被告已於94年7 月25日收受扣押命令前
        ，於已分期給付款項等情，為原告所不爭執，並有驗收
        結算證明書、會計憑單、收據、發票、工程契約等件為
        證，應堪信為真實。
  （三）又被告抗辯：久豐公司逾期違約計169 日，依工程合約
        第17條規定應依契約總價千分之一計算逾期違約金為
        4,666,812 元（計算式為：27,614,272 X 169 / 1,000
        = 4,666,811.9 ，小數點以下四捨五入），亦有結算驗
        收證明書在卷可證，是被告抗辯久豐公司之工程尾款僅
        剩17,028元，亦堪採信。
  （四）另久豐公司依合約第9 條第4 項應負工地清潔與維護義
        務，經協調各施工廠商，久豐公司應分擔17,028元，亦
        有會計憑證在卷可查，被告抗辯抵銷，自屬有據。
  （五）至原告之扣押命令及收取命令業因原告未陳報起訴證明
        ，經本院撤銷云云，因原告確實提起本件訴訟，是該撤
        銷於原告起訴之效力不生影響，附此敘明。
肆、綜上所述，久豐公司對被告固有工程款債權存在，惟被告得
    以對抗久豐公司之事由對抗原告，並就逾期違約金及清潔費
    用分擔額對久豐公司之債權主張抵銷，是久豐公司對被告已
    無債權，原告自無從代位行使久豐公司之權利。則原告依收
    取訴訟法律關係，訴請被告給付前開款項並加計法定遲延利
    息，為無理由，應予駁回。又原告之訴既經駁回，其假執行
    之聲請失所附麗，應併予駁回。
伍、本件事證已臻明確，兩造其餘攻擊防禦方法及舉證，經審酌
    結果，核於判決結果無影響，爰不逐一論述，附此敘明。
陸、據上論結，本件原告之訴為無理由，依民事訴訟法第78條，
    判決如主文。
中    華    民    國    95    年    6     月    2     日
                      民事庭  法  官  林鈺琅
上列正本證明與原本無異。
如對本判決上訴，應於判決送達後20日內，向本院提出上訴狀。
中    華    民    國    95    年    6     月    2     日
                              書記官  周怡青


司法院資訊處製作；財團法人民間司法改革基金會備份。
